---
title: "Herausforderung Arbeitskräftemangel"
author: "Simon Wey"
lang: de
date: "`r Sys.Date()`"
output:
  html_document

---
fa sjdflkjasdf

```{r ,label="t",echo=FALSE, include=TRUE, message=FALSE,warning=FALSE}

rm(list=ls())


library(echarts4r)
library(viridisLite)
library(dplyr)
library(plotly)
library(jsonlite)
library(tidyverse)
library(readxl)
library(zoo)

Dat="2012 Q1"
Branche = 0 #1 = Industrie, 0=DL

xlsx_exa <- read_xlsx("20201112_BeschBar_Hemmn_FK.xlsm", sheet="Hemmnisse_Calc") #,range ="" "d19:d44")
xlsx_exa <- xlsx_exa[c(141,150:193),]
xlsx_exa[1,1] <- "Date"
names(xlsx_exa) <- xlsx_exa[1,]

xlsx_exa <- xlsx_exa[-1,]

xlsx_exa$Date <- as.yearqtr(xlsx_exa$Date,"%Y-%m")


xlsx_exa <- subset(xlsx_exa, xlsx_exa$Date>= Dat)
xlsx_exa$Date <- format(xlsx_exa$Date,format="%Y-Q%q")

#xlsx_exa$Bau <- round(as.numeric(xlsx_exa$Bau), 3)
#xlsx_exa$IT <- round(as.numeric(xlsx_exa$IT), 3)
##xlsx_exa$Pharma <- round(as.numeric(xlsx_exa$Pharma), 3)
#xlsx_exa$Gesundheit <- round(as.numeric(xlsx_exa$Gesundheit), 3)
#xlsx_exa$Gastgewerbe <- round(as.numeric(xlsx_exa$Gastgewerbe), 3)
#xlsx_exa$Grosshandel <- round(as.numeric(xlsx_exa$Grosshandel), 3)
#xlsx_exa$MEM <- round(as.numeric(xlsx_exa$MEM), 3)
#xlsx_exa$Finanzen <- round(as.numeric(xlsx_exa$Finanzen), 3)

xlsx_exa$Pharma <- pmax(xlsx_exa$Pharma,0)

xlsx_exa |>
    e_charts(Date) |>
    e_text_style(fontSize=20) |>
    e_x_axis(axisLabel=list(interval=3,rotate=45, fontSize=20)) |>
    e_y_axis(axisLabel=list(rotate=0, fontSize=30),max=55) |>
    
    e_line(IT,name="Information / Kommunikation",showSymbol = FALSE,lineStyle=list(width=4)) |>
    e_line(Gastgewerbe,showSymbol = FALSE,lineStyle=list(width=4)) |>
    e_line(Grosshandel,showSymbol = FALSE,lineStyle=list(width=4)) |>
    e_line(Gesundheit,showSymbol = FALSE,lineStyle=list(width=4)) |>
    e_line(Finanzen,name="Finanz-DL / Versicherungen",showSymbol = FALSE,lineStyle=list(width=4)) |>
    #e_axis_labels(
    #  x = "",
    #  y = "[%]"
    #) |>
    #e_title("",subtext="Quelle: KOF, saisonbereinigte Werte", left="10%",top="4%") #|>
    e_tooltip(trigger="axis") |>
    
    e_toolbox_feature(feature = "saveAsImage") |>
    e_legend(orient = 'horizontal', left = 120, top = 15) #|>
   # e_format_y_axis(suffix = "%") #|>
    #e_toolbox_feature("saveAsImage")

#tmp <- tempfile(fileext = ".png")
#  save_image(myplot, tmp)
#  file.show(tmp)

```

```{r, label="t2",echo=FALSE, include=TRUE, message=FALSE,warning=FALSE}

library(echarts4r)
library(viridisLite)
library(jsonlite)
library(tidyverse)
library(readxl)
library(zoo)

Dat="2012 Q1"
Branche = 1 #1 = Industrie, 0=DL

xlsx_exa <- read_xlsx("20201112_BeschBar_Hemmn_FK.xlsm", sheet="Hemmnisse_Calc") #,range ="" "d19:d44")
xlsx_exa <- xlsx_exa[c(141,150:193),]
xlsx_exa[1,1] <- "Date"
names(xlsx_exa) <- xlsx_exa[1,]

xlsx_exa <- xlsx_exa[-1,]

xlsx_exa$Date <- as.yearqtr(xlsx_exa$Date,"%Y-%m")


xlsx_exa <- subset(xlsx_exa, xlsx_exa$Date>= Dat)
xlsx_exa$Date <- format(xlsx_exa$Date,format="%Y-Q%q")


xlsx_exa$Pharma <- pmax(xlsx_exa$Pharma,0)

if (Branche == 1){
xlsx_exa |>
    e_charts(Date) |>
    e_text_style(fontSize=30) |>
    e_x_axis(axisLabel=list(interval=3,rotate=45, fontSize=20)) |>
    e_y_axis(axisLabel=list(rotate=0, fontSize=30),max=55) |>
    e_line(serie=Bau, name="Baugewerbe",showSymbol = FALSE,lineStyle=list(width=4)) |>
    e_line(MEM,name="MEM-Industrie",showSymbol = FALSE,lineStyle=list(width=4)) |>
    e_line(Pharma,name="Chemie- und Pharma-Industrie",showSymbol = FALSE,lineStyle=list(width=4)) |>
    e_color(
    c("#8A2BE2","#B8860B","#000000"),
  ) |>
   # e_title("",subtext="Quelle: KOF, saisonbereinigte Werte", left="10%",top="4%") #|>
    e_tooltip(trigger="axis") |>
    e_tooltip(formatter = htmlwidgets::JS("
      function(params){
        return('<strong>' + params.name + 
                '</strong><br />' + 
                parseFloat((params.value[1] * 10) / 10).toFixed(0) +'%') 
                }")
    ) |>
    #e_datazoom(type = "slider") |>
    e_toolbox_feature(feature = "saveAsImage") |>
    e_legend(orient = 'horizontal', left = 120, top =15) #|>
    #e_format_y_axis(suffix = "%") #|>
    #e_toolbox_feature("saveAsImage")
} else {
xlsx_exa |>
    e_charts(Date) |>
    e_line(IT) |>
    e_line(Gastgewerbe) |>
    e_line(Grosshandel) |>
    e_line(Gesundheit) |>
    e_line(Finanzen) |>
    e_title("Arbeitskräftemangel Dienstleistung",subtext="Saisonbereinigte Werte",sublink="www.focus50plus.ch", left="10%") |>
    
    e_tooltip(trigger="axis") |>
    e_tooltip(formatter = htmlwidgets::JS("
      function(params){
        return('<strong>' + params.name + 
                '</strong><br />' + 
                parseFloat((params.value[1] * 10) / 10).toFixed(0) +'%') 
                }")
    ) |>
    #e_datazoom(type = "slider") |>
    e_legend(orient = 'horizontal', left = 300, top = 30) |>
    e_format_y_axis(suffix = "%") #|>
    #e_toolbox_feature("saveAsImage")
}

```

```{r, label="t3",echo=FALSE, include=TRUE, message=FALSE,warning=FALSE}

library(echarts4r)
library(viridisLite)
library(jsonlite)
library(tidyverse)
library(readxl)


Dat="2012 Q1"


xlsx_exa <- read_xlsx("20201112_BeschBar_Hemmn_FK.xlsm", sheet="Hemmnisse_Calc") #,range ="" "d19:d44")
xlsx_exa <- xlsx_exa[c(141,150:193),]
xlsx_exa[1,1] <- "Date"
names(xlsx_exa) <- xlsx_exa[1,]

xlsx_exa <- xlsx_exa[-1,]


V20 <- c(round(as.numeric(tail(xlsx_exa$IT,n=1)),0),round(as.numeric(tail(xlsx_exa$Gesundheit,n=1)),0),round(as.numeric(tail(xlsx_exa$Gastgewerbe,n=1)),0),round(as.numeric(tail(xlsx_exa$Grosshandel,n=1)),0),round(as.numeric(tail(xlsx_exa$Finanzen,n=1)),0),round(as.numeric(tail(xlsx_exa$Bau,n=1)),0),round(as.numeric(tail(xlsx_exa$MEM,n=1)),0),round(as.numeric(tail(xlsx_exa$Pharma,n=1)),0))
#V21 <- c(mean(as.numeric(xlsx_exa$IT)),mean(as.numeric(xlsx_exa$Gesundheit)),mean(as.numeric(xlsx_exa$Gastgewerbe)),mean(as.numeric(xlsx_exa$Grosshandel)),mean(as.numeric(xlsx_exa$Finanzen)),mean(as.numeric(xlsx_exa$Bau)),mean(as.numeric(xlsx_exa$MEM)),mean(as.numeric(xlsx_exa$Pharma)))
V21 <- c(round(mean(as.numeric(head(xlsx_exa$IT,-1))),0),round(mean(as.numeric(head(xlsx_exa$Gesundheit,-1))),0),round(mean(as.numeric(head(xlsx_exa$Gastgewerbe,-1))),0),round(mean(as.numeric(head(xlsx_exa$Grosshandel,-1))),0),round(mean(as.numeric(head(xlsx_exa$Finanzen,-1))),0),round(mean(as.numeric(head(xlsx_exa$Bau,-1))),0),round(mean(as.numeric(head(xlsx_exa$MEM,-1))),0),round(mean(as.numeric(head(xlsx_exa$Pharma,-1))),0))
names <- c(as.character('IT & Komm.'),as.character('Gesundheit'),as.character('Gastgewerbe'),as.character('Grosshandel'),as.character('Finanz-DL / Vers.'),as.character('Baugewerbe'),as.character('MEM-Industrie'),as.character('Chemie & Pharma'))


d <- data.frame(
  nam=names,
  act_val=V20,
  mean_val=V21
)

d |>
  e_charts(nam) |>
  e_text_style(fontSize=30) |>
  e_bar(act_val, name="2021:Q4") |>
  e_bar(mean_val, name="Mittelwert 2011 bis 2021:Q3") |>
  e_color(
    c("#2874A6","#5DADE2","#2874A6"," #5DADE2"),
  ) |>
 # e_line(Banken) |>
 # e_line(Gastgewerbe) |>
 # e_line(Gesundheit) |>
 # e_line(IT) |>
  e_x_axis(axisLabel=list(interval=0,rotate=15, fontSize=25)) |>
    e_y_axis(axisLabel=list(rotate=0, fontSize=30)) |>
  #e_title("",subtext="Quelle: KOF, saisonbereinigte Werte", left="10%",top="4%") |>
  e_tooltip(trigger="axis") |>
  #e_tooltip(trigger = 'axis',
  #          format ="percent") |>
  #e_datazoom(type = "slider") |>
  e_toolbox_feature(feature = "saveAsImage") |>
    e_legend(orient = 'horizontal', left = 120, top =15) 
  #e_format_y_axis(suffix = "%") #|>
  #e_toolbox_feature("saveAsImage")



```


```{r, label="t4",echo=FALSE, include=TRUE, message=FALSE,warning=FALSE}



library(echarts4r)
library(viridisLite)
library(jsonlite)
library(tidyverse)
library(readxl)
library(zoo)
library(readr)


Dat="2011 Q1"
Tables <- list('Demand','Fin_Sit','M_AK','No_probl','oth_probl',"tech_Kap")
#Branches <- #list('Bau','MEM','Pharma','IT','Gesundheit','Gastgewerbe','Grosshandel','Finanzen')
Branches <- list('IT','Gesundheit','Gastgewerbe', 'Grosshandel','Finanzen','Bau','MEM','Pharma')  

#Define function to subset data
restr_table <- function(a,dat) {
  a$Date <- as.yearqtr(a$Date,"%Y-%m")
  a <- subset(a, a$Date>= dat)
  a$Date <- format(a$Date,format="%Y-Q%q")
  return(a)
}

xlsx_exa <- read_xlsx("20201112_BeschBar_Hemmn_FK.xlsm", sheet="Hemmnisse_Calc") #,range ="" "d19:d44")
#xlsx_exa <- xlsx_exa[c(1:53,71:123,141:193,211:263,281:333,351:403),]
xlsx_exa_Demand <- xlsx_exa[c(1:53),] 
xlsx_exa_Fin_Sit <- xlsx_exa[c(71:123),]
xlsx_exa_M_AK <- xlsx_exa[c(141:193),]
xlsx_exa_No_probl <- xlsx_exa[c(211:263),]
xlsx_exa_oth_probl <- xlsx_exa[c(281:333),]
xlsx_exa_tech_Kap <- xlsx_exa[c(351:403),]

TS_Demand <- c()
TS_mean_Demand <- c()
TS_Fin_Sit <- c()
TS_mean_Fin_Sit <- c()
TS_M_AK <- c()
TS_mean_M_AK <- c()
TS_No_probl <- c()
TS_mean_No_probl <- c()
TS_oth_probl <- c()
TS_mean_oth_probl <- c()
TS_tech_Kap <- c()
TS_mean_tech_Kap <- c()

for(i in 1:length(Tables)) { 
  eval(parse(text=paste(paste0(paste0("xlsx_exa_", Tables[i]),"[1,1]"),"<-'Date'")))
  eval(parse(text=paste(paste0(paste0(paste0("names(xlsx_exa_", Tables[i]),")"), "<- eval(parse(text=paste0(paste0('xlsx_exa_', Tables[i]),'[1,]')))"))))
  eval(parse(text=paste(paste0(paste0("xlsx_exa_", Tables[i]), "<- eval(parse(text=paste0(paste0('xlsx_exa_', Tables[i]),'[-1,]')))"))))
}
#eval(parse(text=paste(paste0(paste0(paste0("xlsx_exa_", Tables[i]),"$Date")), "<- eval(parse(text=paste0(paste0(paste0(paste0('as.yearqtr(xlsx_exa_', Tables[i]),'$Date,'),'%Y-%m'),')')))")))

for(i in 1:length(Tables)) {
  eval(parse(text=paste(paste0(paste0("xlsx_exa_", Tables[i]), "<- eval(parse(text=paste0(paste0('restr_table(xlsx_exa_', Tables[i]),',Dat)')))"))))
  #xlsx_exa_Demand <- eval(parse(text=paste0(paste0("restr_table(xlsx_exa_", Tables[i]),",Dat)")))
}

for (j in 1:length(Tables)) {
  for(i in 1:length(Branches)) { 
    #Last value of the time series obstacles
    eval(parse(text=paste(paste0("TS_", Tables[j]), "<- eval(parse(text=paste0(paste0(paste0(paste0(paste0(paste0('c(TS_',Tables[j]),',round(as.numeric(tail(xlsx_exa_'), Tables[j]),'$'),Branches[i]),',n=1)),0))')))")))
    #substract last value for calculating mean
    eval(parse(text=paste('tmp', "<- eval(parse(text=paste0(paste0(paste0(paste0('mean(as.numeric(head(xlsx_exa_', Tables[j]),'$'),Branches[i]),',-1)))')))")))
    #Corrected (minus last value) mean of the time series obstacles
    eval(parse(text=paste(paste0("TS_mean_", Tables[j]), "<- eval(parse(text=paste0(paste0('c(TS_mean_',Tables[j]),',round(tmp,0))')))")))
    
    #Mean (with all data) of the time series obstacles
    #eval(parse(text=paste(paste0("TS_mean_", Tables[j]), "<- eval(parse(text=paste0(paste0(paste0(paste0(paste0(paste0('c(TS_mean_',Tables[j]),',mean(as.numeric(xlsx_exa_'), Tables[j]),'$'),Branches[i]),')))')))")))
  }
}


Branches[3] <- "Gastgew."
Branches[4] <- "Grossh."


d <- data.frame(
  nam=unlist(Branches),
  dem=TS_Demand,
  fin=TS_Fin_Sit,
  AKM=TS_M_AK,
  NPr=TS_No_probl,
  dem_m=TS_mean_Demand,
  fin_m=TS_mean_Fin_Sit,
  AKM_m=TS_mean_M_AK,
  NPr_m=TS_mean_No_probl
  #mean_val=V21
)

#d$AKM <- paste(round(d$AKM, 0), "%", sep="")

d |>
  e_charts(nam,width=750) |>
  #e_bar(AKM) |>
  #e_bar(AKM_m) |>
  e_bar(NPr) |>
  e_bar(NPr_m) |>
  e_color(
    c("#2874A6","#5DADE2","#C39BD3","#8E44AD"),
  ) |>
  #e_bar(dem, name="Demand") |>
  #e_bar(fin) |>
  #e_bar(NPr) |>
  e_x_axis(axisLabel = list(interval = 0, rotate = 75)) |> # rotate
  e_title("Hemmnisse",subtext="Saisonbereinigte Werte",sublink="www.focus50plus.ch", left="10%") |>
  e_tooltip(trigger="axis") |>
  #e_datazoom(type = "slider") |>
  e_legend(orient = 'horizontal', left = 250, top = 25) |>
  e_format_y_axis(suffix = "%") #|>
  #e_toolbox_feature("saveAsImage")


```

```{r, label="t5",echo=FALSE, include=TRUE, message=FALSE,warning=FALSE}

library(echarts4r)
library(viridisLite)
library(jsonlite)
library(tidyverse)
library(readxl)

xlsx_exa <- read_xlsx("Schw_Rekrutierung.xlsx",sheet=4)#,range ="" "B36:cv43")
#xlsx_exa <- read_excel("https://www.bfs.admin.ch/bfsstatic/dam/assets/18784196/master",range = "A3:EI11")
xlsx_exa <- xlsx_exa[33:39,]
#xlsx_exa <- xlsx_exa[-1,]
names(xlsx_exa)[2] <- c("Regions")

d <- data.frame(
  name=xlsx_exa$Regions,
  values=xlsx_exa$...72
)

d$values <- round(as.numeric(d$values),2)

d$name[1] <- "Région lémanique"
d$name[7] <- "Ticino"


json_ch <- jsonlite::read_json(
  "https://raw.githubusercontent.com/mbannert/maps/master/ch_bfs_regions.geojson"
)

a=min(d$values)
b=max(d$values)

d |>
  e_charts(name) |>
  e_map_register("CH", json_ch) |>
  e_map(serie=values, map="CH") |>
  e_text_style(fontSize=30) |>

  #e_visual_map(values, 
  #             inRange=list(color=viridis(3))) |>
  e_visual_map(values) |>
  e_tooltip(
  formatter = htmlwidgets::JS("
      function(params){
        return('<strong>' + params.name + 
                '</strong><br />Wert: ' + parseFloat((params.value * 10) / 10).toFixed(1) +'%') 
                }
    ")
) |>
  e_theme("infographic") #carp


```
## Zusammenfassung 

* Hallo

## Treiber des Arbeitskräftemangels

Der sich akzentuierende Engpass an Arbeitskräften ist das Ergebnis von Entwicklungen, die sich im
Ergebnis kumulieren und den Mangel an Arbeitskräften verschärfen. Zum einen führt die
fortschreitende Alterung der Bevölkerung dazu, dass mehr Erwerbstätige altersbedingt aus dem
Arbeitsmarkt ausscheiden, als Jüngere nachrücken. Zum anderen stagniert die Netto-Zuwanderung
aus EU/Efta-Ländern in den letzten fünf Jahren auf durchschnittlich etwa 30&#39;000 Personen. Auch
dieses Jahr liegt sie bisher trotz starkem wirtschaftlichem Aufschwung tiefer als vor einem Jahr. Dies
hat mehrere Gründe. So verlassen potenzielle Zuwanderer ihre Heimat kaum, wenn die Wirtschaft in
ihren Ländern floriert und sie dort ebenfalls attraktive Stellenangebote vorfinden. Ebenso ist die
zuwanderungskritische Haltung von Teilen der Politik und der Bevölkerung in der Schweiz der
Attraktivität als Zuwanderungsland nicht wirklich förderlich.

\begin{figure}[h] \centering
\includegraphics[width=\linewidth]{/Users/simonwey/Repos/Hemmnisse_Docu/Graphics/myplot1.png}
\caption{Anteil Dienstleistungsbetriebe mit Arbeitskräftemangel. Quelle KOF, saisonbereinigte Daten}
\label{DL_Betr}
\end{figure}

Während sich also das Arbeitskräfteangebot tendenziell rückläufig entwickelt, nimmt die Nachfrage
nach Arbeitskräften fortlaufend zu. So wurden in den letzten zehn Jahren fast eine halbe Million
Stellen neu geschaffen und Prognosen gehen bis 2030 von einem weiteren Wachstum von gegen
200&#39;000 Stellen aus. Eine jüngst in diesem Zusammenhang publizierte Studie geht bis 2050 alleine für
den Kanton Zürich von einer Arbeitskräftelücke von rund 210&#39;000 Personen aus. Bisher ebenfalls
wenig zu einer tieferen Arbeitskräftenachfrage trugen die Automatisierung und Digitalisierung bei.
Vielmehr als die Quantität werden dadurch zudem die Qualifikationsansprüche an die
Stellenbewerber verändert.
\begin{figure}[h] 
\centering
\includegraphics[width=\linewidth]{/Users/simonwey/Repos/Hemmnisse_Docu/Graphics/myplot1b.png}
\caption{Say Hello}
\label{fig:birds}
\end{figure}

## Stark gestiegener Bedarf 

Die Konjunkturforschungsstelle der ETH (KOF) analysiert mit Fragebögen an Unternehmen
ausgewählter Branchen deren konjunkturelle und arbeitsmarktliche Befindlichkeiten. Eine Frage
erfasst dabei auch den Mangel an Arbreitskräften als Hemmnis bei der Produktion und der
Erbringung von Dienstleistungen in Industrie- und Dienstleistungsbetrieben. Nicht weiter
überraschend nahm dabei der Ruf nach fehlenden Fachkräften im Verlaufe der Corona-Pandemie
zwischenzeitlich stark ab. Seit jedoch die Corona-Schutzmassnahmen zu Beginn dieses Jahres
gelockert wurden und die Wirtschaft wieder brummt, harzt die Besetzung von Stellen mit
Fachkräften in vielen Betrieben bereits wieder. Dies zeigt sich deutlich am oben erwähnten Indikator
der KOF: seit Beginn des Jahres hat er für praktisch alle Branchen wieder stark zugelegt. Auffällig ist
der starke Anstieg im Gastgewerbe (vgl. Abbildung \ref{DL_Betr}). Auch in anderen Branchen hat sich die Arbeitskräftesituation
wieder verschärft. Am virulentesten ist das Thema in der Informations- und
Kommunikationsbranche, im Gesundheitswesen und im Baugewerbe.
\begin{figure}[h] \centering
\includegraphics[width=\linewidth]{/Users/simonwey/Repos/Hemmnisse_Docu/Graphics/myplot2.png}
\caption{Stand Arbeitskräftemangel im 4. Quartal 2021 im Vergleich zum durchschnittlichen Anteil seit 2011}
\end{figure}

## Wie offene Stellen besetzen?

Schweizerischen Arbeitgeberverband steht die Ausschöpfung des inländischen
Arbeitskräftepotenzial weit oben auf der Prioritätenliste. Dabei bringt er sich insbesondere bei den
Themen der Vereinbarkeit von Familie und Beruf und der verstärkten und nachhaltigen Einbindung von älteren Personen in den Arbeitsmarkt an vorderster Front bei der Erarbeitung von nachhaltigen
Lösungen ein. Um dem Mangel an Fachkräften kurzfristig entgegenzutreten, muss eine
Liberalisierung der zu restriktiven Zulassungskriterien für Drittstaatenangehörige ins Auge gefasst
werden.
\ref{fig:birds}
\begin{figure}[h]
  \centering
    \includegraphics[trim={0 0 9cm 0},clip]{/Users/simonwey/Repos/Hemmnisse_Docu/Graphics/myplot3.png}
    \caption{Plot of pressure against temperature}
\end{figure}
Der Ruf der Betriebe nach zusätzlichen Fachkräften ist somit kaum Gejammer. Viel mehr sind
wirtschaftliche und politische Entwicklungen im Gange, die sich kumulieren und in der Summe den
Mangel an Fachkräften akzentuieren. Der Aufschrei der Betriebe muss für die Politik ein Weckruf
sein, dringend notwendige Massnahmen rasch in die Wege zu leiten. Denn ohne gesetzliche
Anpassungen bleiben wirksame und nachhaltige Veränderungen Wunschdenken. Und, soll die
Schweiz für Unternehmen attraktiv bleiben, so muss ein unbürokratischer Zugang zu Fachkräften
gewährleistet sein.

## Schwierigkeiten bei der Rekrutierung

Mangel an Fachkräften akzentuieren. Der Aufschrei der Betriebe muss für die Politik ein Weckruf
sein, dringend notwendige Massnahmen rasch in die Wege zu leiten. Denn ohne gesetzliche
Anpassungen bleiben wirksame und nachhaltige Veränderungen Wunschdenken. Und, soll die
Schweiz für Unternehmen attraktiv bleiben, so muss ein unbürokratischer Zugang zu Fachkräften
gewährleistet sein.

Mangel an Fachkräften akzentuieren. Der Aufschrei der Betriebe muss für die Politik ein Weckruf
sein, dringend notwendige Massnahmen rasch in die Wege zu leiten. Denn ohne gesetzliche
Anpassungen bleiben wirksame und nachhaltige Veränderungen Wunschdenken. Und, soll die
Schweiz für Unternehmen attraktiv bleiben, so muss ein unbürokratischer Zugang zu Fachkräften
gewährleistet sein.

Mangel an Fachkräften akzentuieren. Der Aufschrei der Betriebe muss für die Politik ein Weckruf
sein, dringend notwendige Massnahmen rasch in die Wege zu leiten. Denn ohne gesetzliche
Anpassungen bleiben wirksame und nachhaltige Veränderungen Wunschdenken. Und, soll die
Schweiz für Unternehmen attraktiv bleiben, so muss ein unbürokratischer Zugang zu Fachkräften
gewährleistet sein.

\begin{figure}[h]
  \centering
    \includegraphics[width=1.1\linewidth]{/Users/simonwey/Repos/Hemmnisse_Docu/Graphics/myplot4.png}
    \caption{Ausprägung der Schwierigkeiten bei der Suche nach Hochschulabgängern als Arbeitnehmende. }
\end{figure}

Mangel an Fachkräften akzentuieren. Der Aufschrei der Betriebe muss für die Politik ein Weckruf
sein, dringend notwendige Massnahmen rasch in die Wege zu leiten. Denn ohne gesetzliche
Anpassungen bleiben wirksame und nachhaltige Veränderungen Wunschdenken. Und, soll die
Schweiz für Unternehmen attraktiv bleiben, so muss ein unbürokratischer Zugang zu Fachkräften
gewährleistet sein.
Mangel an Fachkräften akzentuieren. Der Aufschrei der Betriebe muss für die Politik ein Weckruf
sein, dringend notwendige Massnahmen rasch in die Wege zu leiten. Denn ohne gesetzliche
Anpassungen bleiben wirksame und nachhaltige Veränderungen Wunschdenken. Und, soll die
Schweiz für Unternehmen attraktiv bleiben, so muss ein unbürokratischer Zugang zu Fachkräften
gewährleistet sein.

Mangel an Fachkräften akzentuieren. Der Aufschrei der Betriebe muss für die Politik ein Weckruf
sein, dringend notwendige Massnahmen rasch in die Wege zu leiten. Denn ohne gesetzliche
Anpassungen bleiben wirksame und nachhaltige Veränderungen Wunschdenken. Und, soll die
Schweiz für Unternehmen attraktiv bleiben, so muss ein unbürokratischer Zugang zu Fachkräften
gewährleistet sein.

Mangel an Fachkräften akzentuieren. Der Aufschrei der Betriebe muss für die Politik ein Weckruf
sein, dringend notwendige Massnahmen rasch in die Wege zu leiten. Denn ohne gesetzliche
Anpassungen bleiben wirksame und nachhaltige Veränderungen Wunschdenken. Und, soll die
Schweiz für Unternehmen attraktiv bleiben, so muss ein unbürokratischer Zugang zu Fachkräften
gewährleistet sein.
Mangel an Fachkräften akzentuieren. Der Aufschrei der Betriebe muss für die Politik ein Weckruf
sein, dringend notwendige Massnahmen rasch in die Wege zu leiten. Denn ohne gesetzliche
Anpassungen bleiben wirksame und nachhaltige Veränderungen Wunschdenken. Und, soll die
Schweiz für Unternehmen attraktiv bleiben, so muss ein unbürokratischer Zugang zu Fachkräften
gewährleistet sein.
Mangel an Fachkräften akzentuieren. Der Aufschrei der Betriebe muss für die Politik ein Weckruf
sein, dringend notwendige Massnahmen rasch in die Wege zu leiten. Denn ohne gesetzliche
Anpassungen bleiben wirksame und nachhaltige Veränderungen Wunschdenken. Und, soll die
Schweiz für Unternehmen attraktiv bleiben, so muss ein unbürokratischer Zugang zu Fachkräften
gewährleistet sein.
Mangel an Fachkräften akzentuieren. Der Aufschrei der Betriebe muss für die Politik ein Weckruf
sein, dringend notwendige Massnahmen rasch in die Wege zu leiten. Denn ohne gesetzliche
Anpassungen bleiben wirksame und nachhaltige Veränderungen Wunschdenken. Und, soll die
Schweiz für Unternehmen attraktiv bleiben, so muss ein unbürokratischer Zugang zu Fachkräften
gewährleistet sein.
Mangel an Fachkräften akzentuieren. Der Aufschrei der Betriebe muss für die Politik ein Weckruf
sein, dringend notwendige Massnahmen rasch in die Wege zu leiten. Denn ohne gesetzliche
Anpassungen bleiben wirksame und nachhaltige Veränderungen Wunschdenken. Und, soll die
Schweiz für Unternehmen attraktiv bleiben, so muss ein unbürokratischer Zugang zu Fachkräften
gewährleistet sein.
Mangel an Fachkräften akzentuieren. Der Aufschrei der Betriebe muss für die Politik ein Weckruf
sein, dringend notwendige Massnahmen rasch in die Wege zu leiten. Denn ohne gesetzliche
Anpassungen bleiben wirksame und nachhaltige Veränderungen Wunschdenken. Und, soll die
Schweiz für Unternehmen attraktiv bleiben, so muss ein unbürokratischer Zugang zu Fachkräften
gewährleistet sein.
